臺灣臺南地方法院臺南簡易庭民事判決
110年度南簡字第1205號
原      告  賴祐辰  
被      告  吳明鴻    住○○市○○區○○里○○街000號之                        00

上列當事人間請求侵權行為損害賠償事件，經本院於民國110年9
月28日言詞辯論終結，判決如下：
     主  文
被告應給付原告新臺幣8,700元，及自民國110年8月1日起至清償
日止，按年利率百分之5計算之利息。
原告其餘之訴駁回。
訴訟費用新臺幣1,220元，由被告負擔新臺幣94元，餘由原告負
擔。
本判決原告勝訴部分得假執行。
      事實及理由
一、原告起訴主張：被告於民國109年8月18日在原告位於臺南市
    ○○區○○街00號店面前，手持榔頭毀損原告所有之車牌號碼00
    0-0000號普通重型機車(下稱系爭機車)，致系爭機車之大燈
    、車殼、擋風鏡毀損，原告已支出維修費用新臺幣(下同)29
    ,000元。原告自營日本料理店，每日騎乘系爭機車到安平漁
    市場採買魚貨，因系爭機車遭被告毀損送修而無法騎車前去
    採買，依當月營業額換算每日營收21,000元，系爭機車修復
    期間即109年8月18日起至109年8月21日止，受有4日營業損
    失84,000元。爰依侵權行為之法律關係，請求被告賠償等語
    。並聲明：被告應給付原告113,000元，及自起訴狀繕本送
    達翌日起至清償日止，按年息百分之5計算之利息。
二、被告未於言詞辯論期日到場，亦未提出書狀作何聲明或陳述
    。　　　
三、本院判斷之理由：　
　㈠兩造間因停車糾紛，素有嫌隙，原告於109年8月18日凌晨零
    時許，在臺南市○○區○○街00號前，先持安全帽毀損被告保管
    之營業小客車（被告另案訴請損害賠償，現由本院以110年
    度新小字第609號審理中），被告聞聲見狀旋即手持榔頭毀
    損系爭機車，致系爭機車之大燈、車殼、擋風鏡受損之事實
    ，業據被告於其所犯毀損案件警詢及偵查中供承不諱（見刑
    事案件警卷第12-13頁、偵查卷第23頁)，且有現場照片附於
    警卷可證（見刑事案件警卷第35、37、39、49頁），並經臺
    灣臺南地方檢察署檢察官以109年度偵字第16669號聲請簡易
    判決處刑，經本院刑事庭以110年度簡字第1075號刑事簡易
    判決判處被告犯毀損他人物品罪，處拘役30日，如易科罰金
    ，以1,000元折算1日，現由本院以110年度簡上字第181號審
    理中之事實，有本院110年度簡字第1075號刑事簡易判決書
    在卷可參(見本院卷第55-63頁)，且經本院依職權調取本院
    上開刑事案件卷宗核閱無訛。被告對於原告主張之事實，未
    於言詞辯論期日到場，亦未提出任何書狀或證據以供本院審
    酌，本院依調查證據之結果，足認上開事實為真實可信。
　㈡按因故意或過失，不法侵害他人之權利者，負損害賠償責任
    ；不法毀損他人之物者，被害人得請求賠償其物因毀損所減
    少之價額；而負損害賠償責任者，除法律另有規定或契約另
    有訂定外，應回復他方損害發生前之原狀，且債權人得請求
    支付回復原狀所必要之費用，以代回復原狀，民法第184條
    第1項前段、第196條、第213條第1項、第215條分別定有明
    文。被告故意毀損系爭機車，致系爭機車之大燈、車殼、擋
    風鏡受有損害，已如前述，被告故意毀損行為與系爭機車所
    受損害間具有相當因果關係，應可認定，則原告請求被告負
    損害賠償責任，即屬有據。茲就原告請求賠償之項目及金額
    分述如下：
　⒈修車費：
　　系爭機車因被告故意毀損而受損，原告已支付修復費用29,0
    00元，其中零件費27,000元、工資2,000元，業據其提出泓
    億二輪機車行估價單暨免用統一發票收據、車損照片為證（
    見調字卷第13-20頁），堪信為實在。依上開估價單所列維
    修項目與系爭機車受損照片對照觀之，核與系爭機車所受損
    害部位相符，原告主張其為修復系爭機車已支出29,000元，
    應為可採。惟按依民法第196條請求賠償物被毀損所減少之
    價額，得以修復費用為估定之標準，但以必要者為限，如修
    理材料以新品換舊品，應予折舊（最高法院77年度第9次民
    事庭會議決議可資參考），是原告雖請求全部修復費用，然
    系爭機車毀損部分之修復，其材料之更換係以新品代替舊品
    ，則計算上開材料零件之損害賠償數額時，自應扣除折舊部
    分始屬合理。系爭機車為原告所有，於105年1月出廠，有公
    路監理電子閘門資料在卷可佐（見本院卷第21頁），距本件
    毀損事故發生時即109年8月18日止，已逾4年，固已超過行
    政院所頒固定資產耐用年數表及固定資產折舊率表規定之機
    器腳踏車耐用年數（3年），惟於本件事故發生時仍正常使
    用中，足見其零件應在固定資產耐用年限內，方可繼續使用
    ，應認尚有殘餘價值。本院參酌營利事業所得稅查核準則第
    95條第8款：「營利事業折舊性固定資產，於耐用年限屆滿
    仍繼續使用者，其殘值得自行預估可使用年數並重新估計殘
    值後，按原提列方式計提折舊」、所得稅法第51條：「固定
    資產之折舊方法，以採用平均法、定率遞減法、年數合計法
    、生產數量法、工作時間法或其他經主管機關核定之折舊方
    法為準」，及該法施行細則第48條第1款：「本法第51條所
    定固定資產之折舊方法，採平均法者，以固定資產成本減除
    殘價後之餘額，按固定資產耐用年數表規定之耐用年數平均
    分攤，計算每期折舊額」規定，認採用「平均法」計算其最
    後1年折舊後之殘值作為系爭機車之殘餘價值【計算式：取
    得價格÷（耐用年限＋1）＝殘值】，應屬合理。則原告支出零
    件費用27,000元，依前揭平均法計算折舊後零件之殘餘價值
    為6,750元(計算式：27,000元÷（3+1）＝6,750元)，加計工
    資2,000元，原告得請求被告賠償之系爭機車維修費用即為8
    ,700元，逾此數額之請求，即屬無據。
　⒉營業損失：
　　按損害賠償之債，以有損害之發生及有責任原因之事實，並
    二者之間，有相當因果關係為成立要件。原告所主張損害賠
    償之債，如不合於此項成立要件者，即難謂有損害賠償請求
    權存在。原告雖主張修理系爭機車費時4天，其於維修期間
    不能騎乘系爭機車至魚市場購買魚貨，致無法營業受有損失
    云云，惟查，原告於系爭機車於維修期間，衡情並非無其他
    方式可代步，原告不以其他方式代步採買魚貨，難認系爭機
    車維修期間與不能開店營業間，有何相當因果關係。是以，
    原告請求被告賠償4日無法營業之損失，難以准許。
　㈢末按給付無確定期限者，債務人於債權人得請求給付時，經
    其催告而未為給付，自受催告時起，負遲延責任。其經債權
    人起訴而送達訴狀，或依督促程序送達支付命令，或為其他
    相類之行為者，與催告有同一之效力。遲延之債務，以支付
    金錢為標的者，債權人得請求依法定利率計算之遲延利息。
    應付利息之債務，其利率未經約定，亦無法律可據者，週年
    利率為5％。民法第229條第2項、第233條第1項前段及第203
    條亦有明定。原告請求被告賠償前開金額，係屬給付未有確
    定期限之金錢債權，其請求自民事起訴狀繕本送達被告之翌
    日即110年8月1日(於110年7月21日寄存送達於被告戶籍地之
    警察機關，依民事訴訟法第138條第2項規定，於110年7月31
    日發生送達效力，送達證書見調解卷第37頁)起至清償日止
    ，按年息百分之5計算之利息，亦屬有據，應予准許。
四、綜上所述，原告依侵權行為之法律關係，請求被告給付8,70
    0元，及自110年8月1日起至清償日止，按年息百分之5計算
    之利息，為有理由，應予准許；逾此範圍之請求，為無理由
    ，應予駁回。
五、末按訴訟費用，由敗訴之當事人負擔；法院為終局判決時，
    應依職權為訴訟費用之裁判，民事訴訟法第78條、第87條第
    1項定有明文。查本件訴訟費用確定為1,220元（即第一審裁
    判費），應由敗訴之被告負擔，爰依職權確定如主文第2項
    所示。
六、本件係依民事訴訟法第427條第1項規定適用簡易訴訟程序所
    為被告部分敗訴之判決，依同法第389條第1項第3款規定，
    原告勝訴部分應依職權宣告假執行。
七、據上論結，本件原告之訴為一部有理由、一部無理由，判決
    如主文。
中    華    民    國  110   年    10   月    12    日
                  臺灣臺南地方法院臺南簡易庭
                                  法  官  張桂美
以上正本係照原本作成。
如不服本判決，應於送達後20日內，向本院提出上訴狀並表明上
訴理由（須附繕本）。如委任律師提起上訴者，應一併繳納上訴
審裁判費。 
中　　華　　民　　國　　110 　年　　10　　月　　13　　日
                                  書記官  林彥丞